【裁判字號】    92,重附民,88
【裁判日期】    920605
【裁判案由】    違反著作權法
【裁判全文】
臺灣高等法院臺南分院刑事附帶民事判決
      原      告  嘉賓國際有限公司
      法定代理人  丙○○○
      訴訟代理人  乙  ○  ○
      被      告  庚○○○事業股份有限公司（原名泰吉有限公司）
      法定代理人  戊  ○  ○
      被      告  己  ○  ○
      被      告  丁○○○科技有限公司（原名丁○○○企業有限公司）
      兼  法  定
      代  理  人  甲  ○  ○
右列被告因違反專利法案件（九十年度上訴字第三二六號），原告提起附帶民事訴訟
，請求損害賠償，本院判決如左：
      主      文
原告之訴及假執行之聲請均駁回。
      事      實
一、原告方面
    （一）聲明：求為判決：
          （一）被告等人應連帶給付原告新台幣貳億捌仟萬元整，即自起訴狀繕本
                送達之翌日起至清償日止，按年息百分之五計算之利息。
          （二）訴訟費用由被告等人連帶負擔。
          （三）第一項請求，原告願供擔保請准宣告假執行。
    （二）陳述：
          （一）查本件原告嘉賓國際有限公司（下稱嘉賓公司）所產製之「金字塔
                宇宙能量活水機」，其內部之「水之磁化裝置」，係訴外人李文濱
                取得新型專利第一二三二九一號，即公告編號第四Ｏ六六七一號之
                「水之磁化裝置追加一」之專利權在案，而由訴外人李文濱將該新
                型專利權，專屬授權予原告。
          （二）被告己○○係被告庚○○○股份有限公司（原登記為泰吉有限公司
                ，公司名稱於民國（下同）八十九年五月十日變更登記為庚○○○
                股份有限公司，下稱溙吉公司。該公司係以經營水器材料之買賣為
                主要業務）公司名稱變更登記前之法定代理人。被告甲○○係被告
                丁○○○科技有限公司（原登記為丁○○○企業有限公司，公司名
                稱於八十九年九月五日變更登記為丁○○○科技有限公司，以下稱
                品亮公司。該公司係以經營淨水器等機械製造及批發為其主要業務
                ）公司名稱變更登記前之法定代理人。其中，己○○自八十七年間
                迄八十八年二月間止，曾擔任原告公司所產製產品之經銷商。渠等
                明知原告所產製之「金字塔宇宙能量水機」，其內部之「水之磁化
                裝置」，由訴外人李文濱領有新型專利權，而專屬授權予原告公司
                。竟基於概括犯意，共同於八十八年二月間，先向原告公司買入三
                十五台之「金字塔宇宙能量水機」淨水器後，未經原告公司之之同
                意或授權，即連績擅自生產製造前揭原告公司專屬被授權之水磁化
                裝置及相關內部結構該備，並使用於被告品亮公司所製造之「高波
                動能宇宙能量礦活水機」之產品上，而將該產品交予被告溙吉公司
                於臺灣地區行銷販賣以牟利，並以此為常業。
          （三）被告上揭侵害原告公司專利權之事實，業經原告公司委託司法院指
                定之侵害鑑定專業機構，完成侵害專利鑑定報告，並依法請求被告
                等人排除侵害後，具狀向臺灣臺南地方法院檢察署提出告訴在案，
                嗣經檢察官就被告溙吉公司、品亮公司、被告甲○○、被告己○○
                等四人侵害專利權之犯行部分移請鈞院併辦（九十一年度上訴字第
                三二六號侵害著作權案件）在案，原告就此依刑事訴訟法第四百八
                十七條之規定，提起本件附帶民事訴訟。
          （四）原告請求損害賠償數額之計算：按新型專利權受侵害時，專利權人
                或專屬被授權人得請求賠償損害。此專利法第一百零五條、同法第
                八十八條第一項第二項定有明文規定。又數人共同不法侵害他人之
                權利者，連帶負損害賠償責任。此民法第一百八十八條亦有明文。
                而其損害賠償之範圍，依專利法第八十九條第一項之規定，原告得
                就該項之兩種計算標準擇一行使。則本件原告得援引專利法第八十
                九條第一項第二款之規定，即依侵害人因侵害行為所得之利益，計
                算原告之損害。再者，本件被告曾擔任原告公司之經銷商，對原告
                之產品知之甚詳，猶予侵害，顯係故意而為侵害行為，原告復得依
                同條第三項之規定，請求酌定損害額二倍之賠償。則：
                1.被告等共同侵害之原告專利權之產品即「高波動宇宙能量礦活水
                  機」其市價為新台幣（下同）三萬七十八百元，而查被告品亮公
                  司為生產「高波動宇宙能量礦活水機」，曾於八十八年間向美國
                  Multi-Pure corp.公司訂購活水機之濾心一千零三十六支（顆）
                  ，並全部製造用盡，依此可知被告品亮公司至少製造一千零三百
                  台「高波動宇宙能量礦活水機」而交予被告溙吉公司銷售，其銷
                  售之利益至少有三千九百十六萬零八百元。
                2.原告公司提起專利侵害之刑事告訴時，檢調單位曾向臺灣臺南地
                  方法院申請搜索票後，就被告之工廠經銷處進行搜索，原告因而
                  得知被告每月所報繳之營業稅高達二十五萬餘元，依此推算，其
                  每月之營業額即高達五百餘萬元（每月約銷售一百三十餘台，參
                  諸上揭被告公司使用濾心數量之鉅，應可認定），則其自八十八
                  年二月起至本件原告提起刑事告訴之日即九十年八月止，以被告
                  等人營業二十八個月為計算，則其因侵害行為所獲得之利益為一
                  億四千萬，應可計算。此鈞院向稅捐機關函查或向徵諸檢調搜索
                  扣押之繳稅資料，即可為證。
                3.本件被告曾擔任原告公司之經銷商，對原告之產品知之甚詳，猶
                  予侵害，顯係故意而為侵害行為，依專利法第八十八條第三項之
                  規定，得酌定損害額以上之賠償，而以三倍為限。為此，懇請鈞
                  院斟酌被告偶為原告之經銷商，不思正當經營，竟剽竊原告之智
                  慧財產權，由有甚者，被告等竟不以此為滿足，復將原告已在市
                  面上流通之產品，並經申請專利之結構、設備，具持申請專利，
                  其侵害之情節重大，且迄今仍繼續銷售等情，酌定本件損害額即
                  一億四千萬元之二倍，即二億八千萬元之賠償。
二、被告未提出書狀，亦未作何陳述，惟依其在刑事訴訟之陳述，不承認有何侵害專
    利之侵權行為。
      理      由
一、按刑事附帶民事訴訟程序係指因犯罪而受有損害之人，於刑事訴訟程序上附帶提
    起民事訴訟，請求回復其損害而言，若受害人非因被告犯罪而受損害，尚難透過
    刑事訴訟程序附帶提起民事訴訟，是以，刑事訴訟諭知無罪、免訴或不受理之判
    決者，應以判決駁回原告之訴，刑事訴訟法第五百零三條第一項前段定有明文。
二、查本件被告被訴違法專利法案件，因專利法已於九十二年二月六日修正公布，刪
    除第八十三條、第一百二十五條、第一百二十六條、第一百二十八條至第一百三
    十一條條文，亦即刪除原有專利刑罰之規定，予以除罪化，上開條文並經行政院
    於九十二年三月三十一日臺經字第０九二００一六七一九０號函發布自九十二年
    三月三十一日施行，此後，侵害專利完全回歸民事救濟程序解決，則被告有無違
    反專利法，已非刑事法範疇，是以本院九十一年度上訴字第三二六號判決，係受
    理被告等違反著作權法之部分，移送併辦之違反專利法部分，業將已退回由檢察
    官另為適當之處理在案，揆諸首開規定，原告循刑事附帶民事訴訟程序起訴，其
    程式顯有未合，應予駁回，其假執行之聲請因亦無所附麗，亦併予駁回。據上論
    斷，應依刑事訴訟法第五百零三條第一項前段，判決如主文。
中    華    民    國      九十二      年      六      月      五        日
                                  臺灣高等法院臺南分院刑事第六庭
                                      審判長法官  楊    明    章
                                            法官  沈    揚    仁
                                            法官  戴    勝    利
右正本證明與原本無異。
如不服本判決，應於判決送達後十日內向本院提出上訴狀，其未敘述理由者並應於提
出上訴狀後十日內向本院補提理由書（應附繕本)。
                                      法院書記官  吳    銘    添
中    華    民    國      九十二      年      六      月      六        日


司法院資訊處製作；財團法人民間司法改革基金會備份。
